臺灣高雄地方法院行政訴訟裁定
110年度交再字第2號
再審原告    李昌平  
再審被告    高雄市政府交通局

代  表  人  張淑娟  
上列當事人間交通裁決事件，再審原告對於中華民國110年6月30
日高雄高等行政法院110年度交上字第38號行政訴訟確定判決提
起再審之訴，前經高雄高等行政法院以110年度交上再字第11號
裁定移送本院審理，本院裁定如下：
    主  文
再審之訴駁回。
再審訴訟費用新臺幣參佰元由再審原告負擔。
    理  由
一、按「（第1項）再審之訴應於30日之不變期間內提起。（第2
    項）前項期間自判決確定時起算，判決於送達前確定者，自
    送達時起算；其再審之理由發生或知悉在後者，均自知悉時
    起算。」，行政訴訟法第276條第1項及第2項定有明文。又
    按「有下列各款情形之一者，得以再審之訴對於確定終局判
    決聲明不服。但當事人已依上訴主張其事由或知其事由而不
    為主張者，不在此限：……十三、當事人發現未經斟酌之證物
    或得使用該證物。但以如經斟酌可受較有利益之裁判為限。
    十四、原判決就足以影響於判決之重要證物漏未斟酌。」同
    法第273條第1項第13、14款亦有明文。倘原告主張再審之理
    由發生或其知悉在後者，應就此利己事實負舉證責任。另按
    「再審之訴不合法者，行政法院應以裁定駁回之。」同法第
    278條第1項定有明文。又依行政訴訟法第237條之9第3項規
    定，交通裁決事件之再審準用上開規定。
二、再審原告主張略以：再審原告目睹民國109年12月29日上午1
    1時15分許，在高雄市光華一路(北往南)與林泉街交接處(下
    稱系爭路口)之一起交通事故，故請鈞院向高雄市警察局調
    閱上開A2交通事故之交通事故現場圖、交通事故初判表、民
    族幹線公車之行車紀錄器、白色TOYOTA汽車之行車紀錄器及
    系爭路口之路口監視器，以釐清上開交通事故之發生是否與
    系爭路口標線劃設不當有相當因果關係。原審法院忽略再審
    原告聲請調閱系爭路口監視器及履勘現場之要求，而逕以判
    決駁回原告之訴，嗣原告提起上訴，仍經高雄高等行政法院
    以110年度交上字第38號判決駁回上訴確定在案(下稱系爭確
    定判決)。原確定判決有行政訴訟法第273條第1項第13款「
    當事人發現未經斟酌之證物或得使用該證物」及同條項第14
    款「原判決就足以影響於判決之重要證物漏未斟酌」之再審
    事由，爰請賜判如再審聲明等語。並聲明：㈠第一審、第二
    審判決廢棄。㈡發回更審。
三、查再審原告係就原確定判決不服提起再審之訴，而原確定判
    決係於110年6月30日確定，業經本院調取高雄高等行政法院
    110年度交上字第38號案卷核閱屬實，故再審之不變期間應
    自原確定判決確定之翌日起算，至同年7月30日即告屆滿，
    本件再審原告於110年8月6日始向高雄高等行政法院提出行
    政再審狀，有該狀紙上之法院收文戳章在卷可稽(高雄高等
    行政法院110年度交上字第38號卷第11頁)，已逾行政訴訟法
    第276條第1項、第2項前段所定提起再審之訴不變期間。又
    查，再審原告係認原確定判決有行政訴訟法第273條第1項第
    13、14款情形，提起再審之訴，然該條第1項第14款「原判
    決就足以影響於判決之重要證物漏未斟酌」，再審原告應於
    收受原確定判決時即可知悉，原則上當不生同法第276條第2
    項所規範再審理由「發生或知悉在後」之情形；況且，再審
    原告已分別於第一審(本院109年度交字第232號)、第二審(
    高雄高等行政法院110年度交上字第38號)訴訟程序中聲請調
    閱系爭路口監視器並履勘現場(見109年度交字第232號卷第9
    3頁、第159頁，高雄高等行政法院110年度交上字第38號卷
    第29頁)，顯見再審原告先前已於原審及依上訴主張前開事
    由。至再審原告主張其目睹109年12月29日上午11時15分許
    在系爭路口發生之交通事故，而聲請本院向高雄市警察局調
    閱A2交通事故之交通事故現場圖、交通事故初判表、民族幹
    線公車之行車紀錄器、白色TOYOTA汽車之行車紀錄器及系爭
    路口之路口監視器，以釐清上開交通事故之發生是否與系爭
    路口標線劃設不當有相當因果關係乙節，依再審原告主張內
    容可推知，再審原告早於原確定判決確定日前即知悉該交通
    事故之發生，則再審原告遲至110年8月6日始提起本件再審
    之訴，亦顯已逾期，依上開規定及說明，本件再審之訴自非
    合法，爰裁定駁回。
四、依行政訴訟法第237條之9第3項、第278條第1項、第104條、
    民事訴訟法第95條、第78條，裁定如主文。 　　
中　　華　　民　　國　　111 　年　　4 　　月　　7 　　日
　　　　　　　　　行政訴訟庭  法  官  謝琬萍
以上正本係照原本作成。
如不服本裁定，應於送達後10日內向本院提出抗告狀（含抗告理
由，應表明原裁判所違背之法令及其具體內容，或依訴訟資料可
認為原裁判有違背法令之具體事實)，並繳納抗告裁判費300元。
中　　華　　民　　國　　111 　年　　4 　　月　　8 　　日
                               書記官 林麗文